臺灣高等法院民事判決
109年度上易字第1099號
上  訴  人  楊詠勝   
訴訟代理人  歐陽馤   
被 上訴 人  曾彥銘   
            阮氏玉堯 
上列當事人間請求損害賠償事件，上訴人對於中華民國109年7月
15日臺灣臺北地方法院109年度訴字第878號第一審判決提起上訴
，本院於110年6月29日言詞辯論終結，判決如下：
    主      文
上訴駁回。
第二審訴訟費用由上訴人負擔。
    事實及理由
甲、程序方面：
　　上訴人係民國OO年OO月OO日出生（見原審促字卷第11頁），
    至OOO年OO月OO日已經成年；被上訴人乙○○（下逕稱姓名）
    係OO年O月OO日出生（見原審促字卷第21頁），至OOO年O月O
    O日已經成年；渠等法定代理人丙○○、被上訴人甲○○○（下逕
    稱姓名）之法定代理權消滅。上訴人、乙○○分別具狀聲明承
    受訴訟（見本院卷第99、195頁），依法均無不合，應予准
    許。
乙、實體方面：　　
一、上訴人主張：伊與乙○○同為臺北市ＯＯ高中（下稱ＯＯ高中）學
    生。伊於106年11月16日下午4時許，行經ＯＯ高中操場時，遭
    乙○○故意或過失伸腳絆倒或碰撞而摔倒（下稱系爭事故），
    因此受有頭部外傷併腦震盪症候群、腦傷、左眉及下巴挫傷
    、左側手部擦傷、左側膝部擦傷、頭部鈍傷等傷害（下合稱
    系爭傷害）。伊因系爭事故受有支出醫療費用新臺幣（下同
    ）9494元、就醫交通費用4310元、看護費用2千元及精神慰
    撫金78萬4196元，合計80萬元之損害。甲○○○於系爭事故發
    生時，為乙○○之法定代理人，應與乙○○連帶負損害賠償責任
    等情。爰依民法第184條第1項前段、第193條第1項、第195
    條第1項前段、第187條第1項前段規定，求為命被上訴人連
    帶給付80萬元，及自支付命令送達翌日起加付法定遲延利息
    之判決。
二、被上訴人則以：系爭事故係因上訴人於行進間碰撞乙○○所致
    ，乙○○並無故意或過失伸腳絆倒或碰撞上訴人，上訴人請求
    伊連帶賠償，為無理由等語，資為抗辯。
三、原審判決上訴人全部敗訴，上訴人不服，提起上訴，其聲明
    ：㈠原判決廢棄。㈡被上訴人應連帶給付上訴人80萬元，及自
    支付命令送達翌日起至清償日止，按年息百分之5計算之利
    息。被上訴人均答辯聲明：上訴駁回。
四、下列事項為兩造所不爭執，應可信為真實（見原審卷第301
    至302頁，並依判決格式增刪修改文句）：
　㈠上訴人與乙○○於106年間均為ＯＯ高中之學生，上訴人於106年1
    1月16日下午4時許，在ＯＯ高中之操場與乙○○之身體發生碰撞
    而倒地。
　㈡甲○○○於系爭事故發生時，為乙○○之法定代理人。
五、兩造之爭點如下：
　㈠被上訴人應否就系爭事故連帶負侵權行為損害賠償責任？
  ㈡若為肯定，被上訴人應賠償金額若干？　　
六、茲就本件爭點，說明本院之判斷如下：　　
　㈠上訴人主張被上訴人應連帶負侵權行為損害賠償責任，為無
    理由：
　⒈按依民法第184條第1項前段規定，侵權行為之成立，須行為
    人因故意過失不法侵害他人權利，亦即行為人須具備歸責性
    、違法性，並不法行為與損害間有因果關係，始能成立，且
    主張侵權行為損害賠償請求權之人，對於侵權行為之成立要
    件應負舉證責任（參照最高法院100年度台上字第328號判決
    意旨）。民事訴訟如係由原告主張權利者，應先由原告負舉
    證之責；若原告先不能舉證，以證實自己主張之事實，則被
    告就其抗辯事實即令不能舉證，或其所舉證據尚有疵累，亦
    應駁回原告之請求（最高法院107年度台上字第2320號判決
    意旨參照）。又侵權行為所發生之損害賠償請求權，以有故
    意或過失不法侵害他人權利為其成立要件，若其行為並無故
    意或過失，即無賠償之可言（參照最高法院49年台上字第23
    23號、54年台上字第1523號判例意旨參照）。
　⒉上訴人主張：伊係因乙○○故意或過失伸腳絆倒或碰撞而摔倒
    並受有系爭傷害云云。惟查：
　⑴上訴人前因於前揭時、地，在ＯＯ高中操場摔倒而受有系爭傷
    害乙事，對訴外人劉ＯＯ、陳ＯＯ提起刑事傷害告訴，經臺灣臺
    北地方法院（下稱臺北地院）少年法庭於107年10月31日以1
    07年度少調更一字第3號裁定不付審理。上訴人復因系爭事
    故對乙○○提起刑法第277條第1項傷害罪嫌刑事告訴，經臺北
    地院少年法庭以107年度少調字第764號裁定不付審理，上訴
    人提起抗告，本院少年法庭108年度少抗字第74號（上開刑
    事歷審案件，合稱系爭刑事案件）裁定抗告駁回確定。有臺
    北市政府警察局文山第一分局109年4月17日函系爭刑事偵查
    卷宗、臺北地院少年法庭107年度少調字第764號裁定、本院
    少年法庭108年度少抗字第74號裁定為證（見原審卷第157至
    251、73至85頁），並有系爭刑事影卷可稽（置於卷外）。
    先予敘明。
　⑵上訴人於系爭刑事案件警詢陳稱：當時下課時間在輔導室前
    方的操場，伊那時候趕著要回教室，可能跑太快，有人從旁
    邊經過把伊絆倒，伊來不及看是誰等語（見原審卷第187頁
    ）。嗣於系爭刑事案件調查時稱：伊不記得當時有無撞到乙
    ○○，也不記得是不是有人推伊等語（見系爭刑事3號影卷第6
    3、64頁）。據上可知，上訴人雖於系爭事故當時摔倒，但
    其並不知道摔倒的原因，僅懷疑是有人從旁絆倒，亦不清楚
    加害人是誰，則上訴人主張其係因乙○○故意或過失伸腳絆倒
    或碰撞而摔倒受傷乙節，已非無疑。
　⑶其次，乙○○於系爭刑事案件及本件審理時迭稱：系爭事故當
    時要先集合，伊就小碎步到集合地點，途中，上訴人就撞過
    來，然後就跌倒；伊就問上訴人還好吧，但上訴人什麼話都
    不回答；因為上訴人突然跌倒，就一群人圍著看；老師就過
    來叫上訴人起來，但上訴人起不來；老師叫伊去搬輪椅，並
    叫護士阿姨出來；護士阿姨出來，上訴人就消失了；伊看到
    上訴人衝過來撞到伊，然後就跌倒；當天上訴人是往前撲，
    摔到地上，伊跟上訴人有發生擦撞，伊在往前跑的時候，感
    覺有一個力道往前撞，不清楚是上訴人撞到伊，還是上訴人
    絆到伊才跌倒；伊有跟體育老師說絆到或撞到上訴人，導致
    上訴人跌倒；事後知道上訴人被送到醫院，當時就有請護士
    阿姨來處理，確認傷口，評估是否需要送醫等語(見系爭刑
    事3號影卷第62、77至78頁、原審卷第123至124頁頁、本院
    卷第82至83頁）。
　⑷再者，證人即與乙○○同班之劉ＯＯ於系爭刑事案件調查時稱：
    當時我們是一排站在那裡上體育課，乙○○要過來上課，乙○○
    先跑，上訴人比他晚一點點跑，但上訴人速度可能比他快，
    就絆到乙○○的後腳，他們兩人就一起摔倒；乙○○比較沒事，
    上訴人就躺在地上，倒地不動，伊們圍在旁邊，問上訴人，
    上訴人也沒有回答；上訴人的臉朝地，大家也不敢動他，就
    去叫護士阿姨出來，等護士阿姨出來，上訴人又自己跑走；
    乙○○不認識上訴人，事情發生後，乙○○問要怎麼辦，我們也
    不知道，因為不知道情況怎麼樣；乙○○有問我們上訴人是誰
    ，也有想去問上訴人傷勢怎麼樣，但之後上訴人辦休學了，
    我們也不知道怎麼找上訴人，想問也不知道該找誰問等語（
    見系爭刑事3號影卷第71至73頁）。證人即亦為乙○○同班之
    陳ＯＯ於系爭刑事案件陳稱：當時上體育課在排隊，伊原本就
    站在前面，聽到後面有聲音，就跑過去看，後面就跟劉ＯＯ講
    的一樣，撞到的時候，老師在前面點名；乙○○不認識上訴人
    ；發生事情之後，乙○○問老師要怎麼處理，老師叫乙○○去保
    健室叫護士阿姨，並推輪椅出來等語（見系爭刑事3號影卷
    第71至72、76頁）。證人即ＯＯ高中體育老師葉ＯＯ於系爭刑事
    案件調查時證稱：系爭事故當時上課鐘響，伊就集合點名，
    集合地點是在創新樓前面的排球場，點名到第二排的中間時
    ，突然有一個人躺在地上，看起來像在睡覺，伊請同學叫他
    起來，同學跟伊說他沒有反應，伊就請同學趕快去保健室叫
    護士阿姨，護士阿姨立刻衝出來，那個人就不見了；當時剛
    好點到乙○○，乙○○跟伊說上訴人絆到他的腳，所以才躺在那
    邊等語（見系爭刑事3號影卷第59、61頁）。
　⑸上訴人雖主張：證人劉ＯＯ原於系爭刑事案件警詢稱其聽到上
    訴人倒下去的聲音回頭看他就倒在地上了，又於系爭刑事案
    件調查時改稱其看到上訴人自後絆到乙○○後腳而摔倒，前後
    陳述不一，證人劉ＯＯ前揭於系爭刑事案件所證內容係虛偽陳
    述云云，固舉證人劉ＯＯ於系爭刑事案件警詢筆錄為證（見原
    審卷第176頁），並聲請傳喚證人劉ＯＯ。惟觀諸證人劉ＯＯ所
    證上訴人係在乙○○之後往前跑，絆倒乙○○後腳，渠等2人一
    起摔倒乙節，核與乙○○所陳其在往前跑時，感覺有一個力道
    往前撞等語，互核相符。又乙○○及證人劉ＯＯ就系爭事故發生
    前後所證情節，亦與證人陳ＯＯ、葉ＯＯ證述內容相合。可見證
    人劉ＯＯ所證其看到上訴人自後絆到乙○○後腳而摔倒之證詞應
    屬客觀可信，自無依上訴人之聲請，再傳喚證人劉ＯＯ調查之
    必要，併此敘明。依上證人劉ＯＯ、陳ＯＯ、葉ＯＯ所證內容互核
    以觀，佐以乙○○自陳系爭事故發生時感覺有一個力道往前撞
    ，可知系爭事故發生當時，乙○○所屬班級正在上體育課點名
    ，乙○○要跑過來班上點名，上訴人趕著跑回教室，因上訴人
    跑步的速度比乙○○快，因而絆到乙○○的後腳，造成乙○○往前
    撞到上訴人，2人一起摔倒，上訴人臉朝下躺在地上。準此
    ，系爭事故係上訴人趕著跑步回教室，絆到乙○○後腳，導致
    其自後撞到乙○○而摔倒所致。被上訴人辯稱：系爭事故係因
    上訴人行進間碰撞到乙○○所致乙節，堪信可採。
　⑹上訴人又主張：乙○○自陳其有絆倒及撞到上訴人，ＯＯ高中回
    函亦明載乙○○為絆倒上訴人之人，可見乙○○確有故意或過失
    伸腳絆倒或碰撞上訴人云云。惟觀諸乙○○前揭系爭刑事案件
    所陳意旨，其係因上訴人跑來撞到而發生碰撞，但不清楚究
    係撞到或絆倒，遂向體育老師說自己絆倒或撞到上訴人，則
    乙○○僅係陳述其與上訴人之身體發生碰撞的結果，上訴人截
    取乙○○片段陳述，倒果為因，認系爭事故係因乙○○伸腳絆倒
    或碰撞上訴人所致，已無可取。至於ＯＯ高中回函記載：「當
    日絆倒被害人楊○勝（即上訴人）之學生資料如下：1.姓名
    ：乙○○」等語（見原審促字卷第17頁），並無關於系爭事故
    發生過程之描述，亦難單憑上開函文即認乙○○有伸腳絆倒或
    碰撞上訴人之行為。又經原審及本院勘驗ＯＯ高中監視錄影畫
    面結果，因監視器角度之侷限而未能攝得系爭事故發生過程
    ，僅能查見上訴人向操場走去，嗣乙○○出現在畫面上，後來
    看到上訴人跌倒在地，看不出來乙○○有伸腳絆倒或碰撞上訴
    人（見原審卷第258至263頁、本院卷第146至147、149至153
    頁）。徵以兩造不爭執上訴人與乙○○互不認識，彼此並無任
    何恩怨糾紛（見系爭刑事3號影卷第69、79頁），當時乙○○
    與上訴人均因趕著上課而跑步行進中，衡情乙○○實無暇故意
    伸腳去絆倒或碰撞其不認識之上訴人，況倘乙○○故意伸腳去
    絆倒或碰撞上訴人，乙○○亦有隨之重心不穩而摔倒之虞，乙
    ○○當不至於枉顧自身安全而故意伸腳絆倒或碰撞其不認識之
    上訴人。上訴人以乙○○從未向其表達關懷之意，且由系爭事
    故事發迄今之態度、卸責陳詞，並曾以「FaceBook」訊息確
    認所絆倒者是否為上訴人，推論系爭事故係乙○○臨時起意之
    故意惡作劇，誠屬無理。系爭事故既係上訴人自後絆到乙○○
    後腳所致，業如前述，則在上訴人前方之乙○○客觀上自無從
    預見上訴人自後方跑過來，亦無從採取防範措施，而迴避系
    爭事故結果發生之可能，難認系爭事故係乙○○之過失所致。
    上訴人主張：乙○○縱無故意絆倒上訴人，惟其疏於注意，未
    仔細觀察前方情形，亦未察覺上訴人接近，以致未能及時採
    取閃避措施而絆倒上訴人，乙○○亦應負過失責任云云，亦無
    足取。準此，上訴人主張其係因乙○○故意或過失伸腳絆倒或
    碰撞致生系爭事故云云，即無憑採。
　⒊綜上，上訴人未能舉證系爭事故係因乙○○故意或過失伸腳絆
    倒或碰撞所致，則上訴人據此主張被上訴人應連帶負侵權行
    為損害賠償責任云云，洵非有理。
　㈡上訴人主張被上訴人應連帶負侵權行為損害賠償責任，既無
    可採，本院即無須再審酌其得向被上訴人請求賠償金額若干
    之爭點，附此敘明。　  　　
七、從而，上訴人依侵權行為法律關係，請求被上訴人連帶給付
    80萬元本息，為無理由，不應准許。原審為上訴人敗訴之判
    決，並無不合。上訴論旨指摘原判決不當，求予廢棄改判，
    為無理由，應駁回其上訴。並依民事訴訟法第78條規定，為
    訴訟費用負擔之判決。
八、本件事證已臻明確，兩造其餘之攻擊或防禦方法及所用之證
    據，經本院斟酌後，認為均不足以影響本判決之結果，爰不
    逐一論列，附此敘明。
丙、據上論結，本件上訴為無理由，爰判決如主文。　　　　
中　　華　　民　　國　　110 　年　　7 　　月　　20　　日
                   民事第二十四庭 
                      審判長法  官  胡宏文
                            法  官  陳筱蓉
                            法  官  陳心婷
正本係照原本作成。
不得上訴。
中　　華　　民　　國　　110 　年　　7 　　月　　21　　日

  　　　　　　　　　　　　　書記官  黃麒倫